【裁判字號】    97,交聲,2281
【裁判日期】    971222
【裁判案由】    聲明異議
【裁判全文】
臺灣臺中地方法院交通事件裁定        97年度交聲字第2280號
原處分機關  交通部公路總局臺中區監理所
異  議  人
即受處分人  甲○○
上列受處分人因違反道路交通管理處罰條例案件，對於交通部公
路總局臺中區監理所民國97年7月30日所為之裁決（中監違字第
裁60－HD0000000、60－HD0000000號裁決書），聲明異議，本院
裁定如下：
    主    文
異議駁回。
    理  由
一、原處分機關略以：異議人即受處分人甲○○於民國97年4月
    25日駕駛車號3255－TZ自用小客車，在豐原市○○路227號
    前，因「闖紅燈（直行）」、「違規，不聽制止拒絕稽查逃
    逸」之違規，為臺中縣警察局豐原分局員警舉發，並掣開違
    規通知單二紙（單號：中縣警交字第HD0000000、HD0000000
    號）移送，原處分機關於97年7月30日分別以中監違字第裁
    60－HD0000000、60－HD0000000號裁決書，依違反道路交通
    管理處罰條例第53條第1項、第60條第1項，分別裁處罰鍰新
    臺幣（下同）2700元及3000元，並分別依同條例第63條記違
    規點數3點及1點，於法並無不合等語。
二、受處分人聲明異議意旨略以：二項逕行舉發違規案件，伊完
    全不知情，警方僅以單方面目視即認定違規車輛及違規事實
    ，應提供採證照片以確認是否係伊所有之車輛違規，爰聲明
    異議云云。
三、按汽車駕駛人，行經有燈光號誌管制之交岔路口闖紅燈者，
    處新臺幣1800元以上5400元以下罰鍰；汽車駕駛人有同條例
    第53條情形者，除依原條例處罰鍰外，並記違規點數3點。
    汽車駕駛人，駕駛汽車有違反本條例之行為，經交通勤務警
    察或依法令執行交通稽查任務人員制止時，不聽制止或拒絕
    停車接受稽查而逃逸者，除按各該條規定處罰外，處新臺幣
    3000元以上6000元以下罰鍰；汽車駕駛人有同條例第60條第
    1項情形者，除依原條例處罰鍰外，並記違規點數1點。道路
    交通管理處罰條例第53條第1項、第60條第1項、第63條第1
    項第1款、第3款分別定有明文。
四、經查：受處分人雖辯稱警方開單不實，應依事實舉證，提供
    照片或其它事證云云，然本案受處分人甲○○於前揭時、地
    ，駕駛車號3255－TZ自用小客車，在豐原市○○路227號前
    ，因「闖紅燈（直行）」、「違規，不聽制止拒絕稽查逃逸
    」之違規情事，業據證人即原舉發員警乙○○於97年9月3日
    在本院調查庭中具結證稱：當天我們是執行13到15時的勤務
    ，我們是兩人警員定點執行職務，當時我們的位置、及受處
    分人行經的位置如我現在在地圖上畫的位置（本院卷第27頁
    ），紅燈是在永康路、保康路路口，當時是紅燈，已經經過
    約10到15秒，就有3255－TZ這台車子，從路肩超車出來闖越
    紅燈，本來紅燈前面就有兩、三台車子在停等紅燈。我看到
    該部車子，我有拿指揮棒到路車道中間攔檢，該永康路是雙
    車道，車道寬度約有8米，如果連路肩跟道路算起來約15米
    的道路，駕駛人一定可以看得到我，當時在車道上只有我一
    個人，而且前方是紅燈也沒有其他車輛，我攔檢時，該車輛
    就靠中線快速駛離，我們沒有追，當時我有架V8在執行地點
    等語屬實（本院卷第24頁）。再經本院當庭勘驗證人即原舉
    發員警乙○○所提之該錄影光碟，勘驗結果為「於永康路與
    保康路路口的紅燈亮起時，永康路前進的車子，均停下來等
    紅燈，後來又有一台黑色的BMW的車子從路肩超越前方停等
    的車子闖越紅燈，並快速經過員警執行的地點，該車輛確定
    闖紅燈無誤」，有本院勘驗筆錄在卷可稽（本院卷第25頁）
    。復參酌車號3255－TZ自用小客車行車執照影本所載（96
    省汽行第00000000號，本院卷第45頁），系爭車輛之車型及
    車色與證人所證述及現場錄影光碟中之違規車輛相符，則依
    常理，若舉發員警係誤記車號，該實際違規之車輛與受處分
    人所有之3255－TZ車輛，其車型、車色俱同之可能性甚小，
    足證舉發員警於舉發當日所見之違規車輛應係受處分人所有
    之3255－TZ自用小客車無誤。再按，交通勤務警察或依法令
    執行交通稽查任務人員，開單舉發違反道路交通管理處罰條
    例所列之違規事實，經公路主管機關或警察機關所為之裁決
    處罰，本質上為行政處分，係公務員基於職務上權利，依法
    就特定之具體事件所為，並具有公法上效果之單方行政行為
    。而根據公務員為公法上行為具有公信力之原則，該行政處
    分當可被推定為真正，且其據以依法處分之事實認定，亦應
    可推定為正確無誤，故本此公信原則，立法者乃賦予行政機
    關違反道路交通事件統一裁罰基準及處理細則等相關規定，
    使交通勤務警察或依法令執行交通稽查任務人員得當機處分
    ，以達成維護交通秩序及公共安全之行政目的。而證人即舉
    發員警乙○○僅係執勤員警，其與受處分人間不僅未有任何
    嫌隙，並係毫不相識之人，且目睹及舉發受處分人之上開違
    規情事，衡情應無設詞攀誣、或虛構違規事實以陷害受處分
    人之理，並據其上揭說明，亦應無誤看或誤為判斷之情事。
    況警員執行公務本身受行政懲處責任之監督，到庭具結作證
    更以刑罰擔保其真實性，殊無甘冒行政懲處及刑法偽證罪責
    任，而刻意誣陷受處分人之必要，因此可信賴證人即舉發員
    警乙○○前開陳述應為真實。此外，並有臺中縣警察局中縣
    警交字第HD0000000、HD0000000號舉發通知單二紙、及臺中
    縣警察局豐原分局97年7月21日中縣豐警交字第097000464 2
    號函附卷可稽。綜上，本件舉發違規事件之證人即員警乙○
    ○就本件如何查獲並舉發之經過，既於本院調查時到庭陳述
    無訛，復核證人即舉發員警乙○○本人親身見聞受處分人駕
    駛車號3255－TZ自用小客車行經有燈光號誌管制之交岔路口
    闖紅燈之事實，對事實最為明瞭，其就整個舉發經過描述具
    體、清楚，且舉發當時為下午13時45分許，光線明亮、視線
    良好、員警與上開車輛相距非遠，並有現場錄影光碟內容佐
    證，本件受處分人之違規事實洵堪認定，是本件受處分人指
    摘原舉發不當，尚屬無據。本件聲明異議為無理由，應予駁
    回。
五、據上論斷，應依道路交通管理處罰條例第87條第2項，道路
    交通案件處理辦法第19條規定，裁定如主文。
中    華    民    國    97    年    12    月    22    日
                  交通法庭    法  官  洪堯讚
上正本證明與原本無異。
如不服本裁定，應於送達後5日內，向本院提出抗告狀。
                              書記官  沈慧玲
中    華    民    國    97    年    12    月    22    日


司法院資訊處製作；財團法人民間司法改革基金會備份。
